臺灣桃園地方法院民事判決
110年度訴字第2007號
原      告  劉振亞  

訴訟代理人  陳穩如律師
被      告  陳國華  
訴訟代理人  陳素雯律師
上列當事人間請求返還借款事件，本院於民國110年12月16日辯
論終結，判決如下：
    主  文
原告之訴駁回。
訴訟費用由原告負擔。
    事實及理由
一、原告主張：原告、原告配偶黃玉枝、被告、被告配偶劉振芳
    、黃嬌蘭均為建菱科技股份有限公司（下稱建菱公司）股東
    ，建菱公司於民國95年10月13日成立時，各股東資金均先由
    原告向燦宇科技股份有限公司（下稱燦宇公司）借調，合計
    為新臺幣（下同）2000萬元，原告再將各股東應付股金轉匯
    付至各股東帳戶內，其中被告及劉振芳之應付股金各為100
    萬元、200萬元，並由原告委託之人於同日由被告及劉振芳
    帳戶匯入建菱公司籌備帳戶（劉振芳部分，另由本院以110
    年度訴字第1462號審結），惟各股東應付股金仍須由各股東
    自行出資，被告向原告借貸之100萬元，雙方議定被告應於9
    6年9月20日建菱公司辦理增資時返還，原告已於95年10月24
    日先由建菱公司借調出2000萬元後返還予燦宇公司，而除被
    告及劉振芳外，其餘股東應付股金已於95、96年間匯入建菱
    公司，原告因此於96年4月4日至同年7月30日間，向燦宇公
    司調借300萬元，由燦宇公司將被告、劉振芳應付股金300萬
    元再次匯入建菱公司，以補足渠2人應繳付建菱公司之300萬
    元股金，其後原告再委託黃玉枝於97年7月2日將300萬元匯
    付返還燦宇公司，被告迄未償還原告100萬元，爰依民法第4
    78條之規定，請求判命被告返還100萬元本金及利息等語。
    並聲明：被告應給付原告100萬元，及自96年9月20日起至清
    償日止，按週年利率5%計算之利息。
二、被告則以：被告未向原告借調資金投入建菱公司，建菱公司
    係由燦宇公司全部出資成立，被告無需向原告借錢；原告先
    稱被告係自行匯付100萬元股金，後改稱該款項係被告向原
    告借貸，所述前後矛盾，且建菱公司、燦宇公司與公司大股
    東間資金往來頻繁，公司資金往來金流不足以認定被告積欠
    原告股金未歸還等語，資為抗辯。並聲明：（一）原告之訴
    駁回，（二）如受不利判決，願供擔保請准予宣告假執行。
三、燦宇公司於95年10月13日將其名下寶華銀行帳戶內之100萬
    元，轉帳存入被告名下彰化銀行建成分行帳戶以作為被告於
    建菱公司入股金乙節，有匯出匯款用紙（代傳票）、燦宇公
    司存摺內頁等件為憑（見本院卷一第15至19頁），且為兩造
    所不爭執，堪信為真實。
四、原告主張依第478條規定，請求被告給付100萬元本息，為無
    理由：
㈠、按當事人主張有利於己之事實者，就其事實有舉證之責任，
    民事訴訟法第277條本文已有明定。又稱消費借貸者，於當
    事人間必本於借貸之意思合致，而有移轉金錢或其他代替物
    之所有權於他方之行為，始得當之。是以消費借貸，因交付
    金錢之原因多端，除有金錢之交付外，尚須本於借貸之意思
    而為交付，方克成立。倘當事人主張與他方有消費借貸關係
    存在者，自應就該借貸意思互相表示合致及借款業已交付之
    事實，均負舉證之責任，其僅證明有金錢之交付，未能證明
    借貸意思表示合致者，仍不能認為有該借貸關係存在（最高
    法院102年度台上字第1929號判決意旨參照）。
㈡、本件原告主張被告曾向其借貸100萬元未償還，既為被告否認
    ，自應由原告就其與被告間有消費借貸合意之要件事實負舉
    證責任。本件被告就建菱公司應付股金100萬元，資金來源
    係燦宇公司，業如前述，原告主張其向燦宇公司借調2000萬
    元，其中包含被告於建菱公司之應付股金100萬元，原告已
    於95年10月24日先由建菱公司借調出2000萬元後返還予燦宇
    公司，而除被告及劉振芳外，其餘股東應付股金已於95、96
    年間匯入建菱公司，原告因此於96年4月4日至同年7月30日
    間，向燦宇公司調借300萬元，由燦宇公司將被告、劉振芳
    應付股金300萬元再次匯入建菱公司，以補足渠等應繳付建
    菱公司之300萬元股金，其後原告再委託黃玉枝於97年7月2
    日將300萬元匯付返還燦宇公司等節，固提出交易明細、存
    摺內頁明細等件為憑（見本院卷一第23至27頁、卷二第61至
    89頁），惟該等交易明細至多僅足認建菱公司存入2000萬元
    至原告帳戶，或有款項匯入建菱公司，或黃玉枝將300萬元
    匯入燦宇公司之事實，無法認定與被告直接相關，且交付金
    錢之原因實有多端，或為贈與、借貸、消滅已發生之法律關
    係，或出於其他法律關係，並非僅囿於金錢借貸一端，尚不
    足據以逕認兩造間確有消費借貸之意思表示合致關係。此外
    ，原告復未能提出其他證據證明其與被告間就100萬元應付
    股金有消費借貸合意，則原告主張依民法第478條之規定，
    請求被告返還借款100萬元本金及利息，即屬無據，不應准
    許。
五、綜上所述，本件原告本於消費借貸之法律關係，請求被告給
    付100萬元本金及利息，並非有據，本院不能准許，應予駁
    回。
六、本件為判決之基礎已臻明確，兩造其餘主張、陳述並所提證
    據均與本件之結論無礙，爰不再一一論述，附此敘明。
七、訴訟費用負擔之依據：民事訴訟法第78條。
中　　華　　民　　國　　111 　年　　1 　　月　　25　　日
                 民事第二庭    法  官  呂如琦
正本係照原本作成。
如對本判決上訴，須於判決送達後 20 日內向本院提出上訴狀。
如委任律師提起上訴者，應一併繳納上訴審裁判費。
中　　華　　民　　國　　111 　年　　1 　　月　　26　　日
　　　　　　　　　　　　　　　 書記官  王志成